臺灣臺南地方法院民事判決　九十三年度再易字第二號
　　再 審 原 告　甲○○
　　被 審 被 告　乙○○
右當事人間請求侵權行為損害賠償事件，再審原告對於本院民國九十二年十二月二日
九十二年度簡上字第一四二號確定判決提起再審之訴，本院判決如左：
    主      文
再審之訴駁回。
再審訴訟費用由再審原告負擔。
    事  　實
甲、再審原告方面：
一、聲明：(一)鈞院台南簡易庭九十二年度南簡字第一０五一號判決主文第一項所載：
    「被告應給付原告新台幣（下同）九萬五千一百七十九元，及自民國九十二年四
    月五日起至清償日止，按週年利率百分之五計算之利息。訴訟費用由被告負擔十
    分之四，餘由原告負擔」部分均廢棄。(二)右廢棄部分，請改判再審原告應給付再
    審被告五萬九千一百七十九元，及自九十二年四月五日起至清償日止，按週年利
    率百分之五計算之利息。(三)前審及再審之訴之訴訟費用由再審原告負擔十分之四
    ，餘由再審被告負擔。
二、陳述：
（一）事實部份引用鈞院九十二年度簡上字第一四二號確定判決被上訴人即再審被告
      主張事實(一)所載。
（二）本件再審被告減少工作收入損失部分，主張其於本件傷害發生後，有六個月無
      法工作，而其每月薪資為一萬二千元，合計達七萬二千元等情，並提出在職證
      明書一件為證，確定判決認定應以三個月為適當，以每月工作損失一萬二千元
      計算，再審被告損失應為三萬六千元，此一部分應由再審原告賠償。
（三）查民事訴訟法第二百七十九條第一項規定「當事人主張之事實，經他造於言詞
      辯論時自認者，毋庸舉證」。本件再審被告於卷附九十二年四月十七日調解筆
      錄第二頁倒數第六行自認：「我是學生，課餘打工每月收入六、七千元。」再
      審被告既經自認，再審原告自毋庸舉證，依法應認其自認為真實，且應以之為
      判決之基礎。但確定判決卻以證人齊其忠於原審結證稱：「（所提證物一在職
      證明書是否你所出具？）是我出具的，我是光華文理短期補習班主任。（再審
      被告擔任何工作？）櫃檯工作.... 上班時間是下午五點四十分到晚上十點，
      薪水每月一萬二千元。」等語，推翻再審被告之審判上自認，而遽認再審被告
      主張其原有工作收入一萬二千元，應屬真實可採。矧在職證明書全部為再審被
      告之筆跡，並非證人齊其忠所出具，確定判決曲解不影響再審被告受雇之事實
      ，確定判決認定事實不依據，適用法規顯有錯誤。
（四）綜上，因確定判決適用法規有錯誤，致再審原告多支付再審被告減少所謂工作
      收入損失三萬六千元，為此特依民事訴訟法第四百九十六條第一項第一款適用
      法規顯有錯誤之規定，依民事訴訟法第五百條第一、二項提起再審。
乙、再審被告方面：
    本件未經言詞辯論，再審相對人亦未提出書狀作任何聲明或陳述。
丙、本院依職權調閱本院台南簡易庭九十二年度南簡字第一０五一號、本院九十二年
    度簡上字第一四二號民事卷。
    理　　由
壹、程序方面：
    按民事再審之訴，應於三十日之不變期間內提起；前項期間，自判決確定時起算
    。本件再審原告主張本院十二月二日九十二年度簡上字第一四二號確定判決有民
    事訴訟法第四百九十六條第一項第一款之再審事由等語，經查前開判決係分別於
    九十二年十二月十二日及同年月十六日送達兩造而告確定，已經本院依職權調取
    前開民事卷宗核閱無誤，而再審聲請人係於九十三年一月五日提起本件再審之聲
    請，並未逾三十日之不變期間，則其對前開民事確定判決提起本件再審之訴，自
    屬合法，合先敘明。
貳、實體方面：
一、本件再審原告提起再審之訴略以：(一)再審被告於九十二年四月十七日本院台南簡
    易庭審理時自認伊為學生，課餘打工每月收入六、七千元，依民事訴訟法第二百
    七十九條第一項規定，再審原告自毋庸舉證，依法應認其自認為真實，且應以之
    為判決之基礎，詎確定判決卻以證人齊其忠於原審證詞，推翻再審被告之審判上
    自認，其適用法規顯有錯誤；(二)在職證明書全部為再審被告之筆跡，並非證人齊
    其忠所出具，確定判決竟予採信，認定事實顯無依據，適用法規亦有錯誤等語，
    爰依民事訴訟法第四百九十六條第一項第一款規定，提起本件再審之訴。
二、按再審之訴顯無再審理由者，得不經言詞辯論，以判決駁回之，民事訴訟法第五
    百零二條第二項定有明文。次按民事訴訟法第四百九十六條第一項第一款所謂適
    用法規顯有錯誤，係指確定判決所適用之法規，顯然不合於法律規定，或與司法
    院現尚有效及大法官會議之解釋，或本院尚有效之判例顯然違反，或消極的不適
    用法規，顯然影響判決者而言。至於單純認定事實錯誤，則與適用法規顯有錯誤
    之情形有間，故民事訴訟法第四百九十六條第一項第一款所謂適用法規顯有錯誤
    者，不包括認定事實錯誤之情形在內（最高法院八十年台上字第一三二六號判例
    意旨參照）。次按事實審法院認定事實錯誤，漏未審酌證據、取捨證據失當或判
    決不備理由，雖得於判決確定前據為提起上訴之理由，究與適用法規顯有錯誤有
    別，當事人不得據以提起再審之訴（最高法院八十年度台再字第六四號判決、八
    十一年度台上字第一八七一號判決、八十五年度台聲字第二五五號判決、八十六
    年度台再字第一０二號判決可資參照）。經查：
（一）本件再審原告主張：再審被告於本院台南簡易庭審理本院九十二年度南簡字第
      一０五一號簡易事件時，對於再審原告所主張再審被告為學生，每月收入六、
      七千元之事實為自認云云，固經本院依職權調閱該簡易事件第一審卷宗審認結
      果，本件再審被告於九十二年四月十七日調解程序時陳稱：「我是學生，課餘
      打工，收入不一定，平均一個月收入六、七千元」等語（參九十二年度南簡字
      第一０五一號第一審卷宗第十六頁），惟觀其用語以收入「不一定」、「平均
      」一個月收入六、七千元等語，僅係對其事故發生前之收入狀況，為一概數之
      陳述，該概數係視再審被告打工機會之有無而定，並非明確肯認其每月薪資即
      為「六、七千元」，亦未排除再審原告於事發當時有如其所主張每月一萬二千
      元薪資之事實，據此，核與再審原告所謂：再審被告事發當時每月薪資為七千
      元之情形，尚屬有間，難認再審被告上開陳述，係對再審被告之主張為自認。
（二）又審判上之自認，乃當事人之一造於訴訟中對於他造所主張不利於己之事實，
      表示係真實之行為，民事訴訟法第二百七十九條規定訴訟上自認之效果，係舉
      證責任之例外，當事人對於他造主張之事實經自認後，不過免除他造之舉證責
      任，非如民事訴訟法第三百八十四條所謂之認諾，當事人就訴訟標的為認諾者
      ，即應本其認諾為該當事人敗訴之判決，故當事人之一方因他造自認其主張之
      事實，固免除其對該事實之舉證責任，惟他造非不得再舉證證明他造主張事實
      之真實性。本件縱依再審原告所稱：再審被告已經自認其每月薪資為六、七千
      元，依前開說明，亦僅生免除再審原告舉證證明之效果，非謂再審被告不得舉
      證證明其所主張事發當時每月薪資為一萬二千元之事實，是再審原告以原確定
      判決未即依再審被告之「自認」逕予認定再審被告每月工作收入為六、七千元
      為由，因認原確定判決適用法規顯有錯誤，乃係對訴訟法上自認之效果有所誤
      解，應不足採。
（三）再審原告雖又謂：再審被告提出之在職證明書並非證人齊其忠所出具云云，惟
      查，再審被告於原審中除提出在職證明書外，並舉證人齊其忠到場證明有於事
      發當時以每月一萬二千元之薪水僱傭再審被告之事實（參本院台南簡易庭九十
      二年度南簡字第一０五一號第一審卷宗第四十三頁、第四十四頁），是原確定
      判決所以認定再審被告每月薪資為一萬二千元，乃係傳喚證人齊其忠親自到庭
      證述，綜合再審被告所提在職證明書加以判斷之結果（參原確定判決第六頁）
      ，並非僅以「在職證明書」之記載為認定事實之唯一依據。而在職證明書記載
      之內容既經該私文書具名人「齊其忠」到庭證明屬實，記錄該事實之文字縱非
      「齊其忠」本人所寫，亦不足以推翻證人齊其忠到場證明之事實，是再審原告
      以「在職證明書」非證人齊其忠所親寫，認不得採為證據云云，要屬於法無據
      ，已難憑採。更何況該在職證明書記載內容之真實性與否，核屬原確定判決證
      據採酌、認定事實之職權行使。其認定縱有未洽，亦屬原確定判決確定事實當
      否之問題，要與適用法規是否顯有錯誤無涉。再審原告對原確定判決認定事實
      之職權行使，任意指摘，指為合於「適用法規顯有錯誤」之再審原因，亦無可
      取。
三、綜上所述，再審原告主張原確定判決有民事訴訟法第四百九十六條第一項第一款
    之再審理由，顯不足採，從而，其執此提起本件再審之訴，顯無理由，爰不經言
    詞辯論，予以駁回。
四、據上論結，本件再審之訴為顯無理由，依民事訴訟法第五百零二條第二項、第七
    十八條，判決如主文。
中　　　華　　　民　　　國　　九十三　　年　　　十　　　月　　　十一　　日
                                臺灣臺南地方法院民事第二庭
~B審判長法　官　王金龍
~B　　　法　官　高榮宏
~B　　　法　官　李杭倫
右正本證明與原本無異。
本件不得上訴。
中　　　華　　　民　　　國　　九十三　　年　　　十　　　月　　　十一　　日
~B法院書記官　  鄭佩玉
